臺灣彰化地方法院民事判決　96年度訴字第536號
原　　　告　乙○○
訴訟代理人　曾耀聰律師
被　　　告　甲○○
訴訟代理人　李淵源律師
上列當事人間請求損害賠償事件，本院於民國九十六年八月三十
日言詞辯論終結，茲判決如下：
    主  文
被告應給付原告新臺幣伍萬元，及自民國九十六年六月十六日起
至清償日止，按年息百分之五計算之利息。
被告應於中國時報Ｃ１版（地方版）報頭下方，以六號字體刊登
如附件所示內容道歉啟事壹日。
原告其餘之訴駁回。
訴訟費用新臺幣陸仟柒佰貳拾元由被告負擔千分之一０四，即負
擔新臺幣陸佰玖拾玖元。餘由原告負擔。
本判決第一項原告勝訴部分得為假執行。
原告其餘假執行之聲請駁回。
    事實及理由
一、原告起訴主張：
（一）兩造原係居住隔壁村莊友人，被告明知原告與被告大陸籍
      妻子沈芬蘭只是單純朋友，並無任何曖昧關係，竟自民國
      九十六年一、二月間起，即開始於鄉間大肆散佈原告與被
      告之妻沈芬蘭間有發生性關係等語，毀損原告名譽。雖然
      鄉下人大多不願出庭作證，惟依目前原告可舉證者，即有
      下列事實：
  １、九十六年二月間，農歷年後，被告在彰化縣秀水鄉陝西村
      秀水鄉農會總幹事吳漢忠家中，告訴吳漢忠及丙○○等人
      ，謂原告勾引其妻，而與其妻有染，其中丙○○係原告經
      營廢五金生意之下游廠商。
  ２、九十六年四月二十五日上午十一時許，原告與妻子到被告
      家中，要求被告為此事道歉，當時眾人在被告家門口馬路
      邊，在場之人除兩造外，尚有原告之妻、被告之妻，及甚
      多鄰人圍觀，被告當場用台語表示：「阮某去乎仔騎去啦
      ！（即發生性關係）」等語。
（二）按不法侵害他人之身體、健康、名譽、自由、信用、隱私
      、貞操、或不侵害其他人格法益而情節重大者，被害人雖
      非財產上損害，亦得請求賠償相當之金額。其名譽被侵害
      者，並得請求回復名譽之適當處分，民法第一百九十五條
      第一項定有明文。查被告明知其妻與原告間並無任何關係
      ，竟一再於鄉里間散佈原告勾引其妻，與其妻有染之不實
      言論。原告目前擔任秀水高工家長會會長，因此遭人指指
      點點，非但名譽受損甚鉅，且精神上亦甚感苦，依上開規
      定，原告自得請求被告給付新臺幣（下同）六十萬元，以
      為賠償，並請求被告於中國時報Ｃ１版（地方版）報頭下
      方，以六號字體刊登如附件內容之道歉啟事一日，以回復
      原告名譽。並聲明：(1)被告應給付原告六十萬元，及自起
      訴狀繕本送達翌日起，至清償日止，按年息百分之五計算
      之利息。(2)被告應於中國時報Ｃ１版報頭下方，以六號字
      體刊登如附件所示內容道歉啟事一日。(3)第一項之請求原
      告願供擔保，請准宣告假執行。
（三）對被告答辯之陳述：被告於九十六年四月二十五日所為之
      陳述內容，原告有錄音及譯文為證，並經證人沈芬蘭證述
      明確，被告為上開言論時尚有其他鄰居在場，足認被告有
      侵害原告名譽之意思。又證人林炳環、劉阿雪之證述均不
      實在，如證人所言是實，何以開庭迄今始提出此種答辯，
      即使證人所言是實，亦只能證明原告與沈芬蘭間關係較為
      密切，並不能證明其二人間有發生性關係，且沈芬蘭及原
      告一再否認有不可告人之事，被告卻一再有誣衊原告之行
      為，被告此行為是故意行為，即使是過失行為，仍然要負
      損害賠償責任。
二、被告則以：其於九十六年四月二十五日雖有為原告提出之錄
    音譯文所為之陳述，但當時是原告登門興師問罪，被告在盛
    怒下所說的話，並沒有要損害原告名譽之意思，且說話當時
    只有兩造及兩造之妻在場，並沒有其他人在場，所以不會損
    害到原告的名譽；另其否認有於九十六年二月間，農歷年後
    ，在彰化縣秀水鄉陝西村秀水鄉農會總幹事吳漢忠家中，告
    訴吳漢忠及丙○○等人，謂原告勾引其妻，而與其妻有染。
    再由證人林炳環、劉阿雪之證述，沈芬蘭確有與原告經常為
    曖昧關係，所以原告到被告家中問罪時，被告才會口出「阮
    某去乎仔騎去啦！」等語，此部分不是空穴來風，也非故意
    妨害原告名譽才說出此言，所以原告認為被告有故意侵害其
    名譽的事實根本不存在等語置辯。並聲明：原告之訴駁回。
四、兩造不爭執事項：
　　被告有於九十六年四月二十五日上午十一時許，在其住處前
　  之馬路邊，以台語向原告表示：「阮某去乎仔騎去啦！」等
    語。
五、兩造爭執事項：
（一）被告有無於九十六年二月間，農歷年後，在彰化縣秀水鄉
      陝西村秀水鄉農會總幹事吳漢忠家中，告訴吳漢忠及丙○
      ○等人，謂原告勾引其妻，而與其妻有染等語。
（二）被告以台語向原告表示：「阮某去乎仔騎去啦！」等語。
      有無損害原告名譽之意思。
六、得心證之理由：
（一）原告主張被告有於九十六年四月二十五日上午十一時許，
      在其住處前之馬路邊，以台語向原告表示：「阮某去乎仔
　　　騎去啦！」等語之事實，業據證人沈芬蘭到庭證述明確，
      並為被告所不爭執，原告主張此部分之事實，堪信為真。
（二）原告再主張被告於九十六年二月間，農歷年後，在彰化縣
      秀水鄉陝西村秀水鄉農會總幹事吳漢忠家中，告訴吳漢忠
      及丙○○等人，謂原告勾引其妻，而與其妻有染等語。被
      告則否認有上開事實等語置辯。經查：證人丙○○到庭結
      證稱：伊只認識原告，不認識被告，但有看過被告。被告
      在九十六年二月間農歷過年左右並未去過秀水農會總幹事
      吳漢忠的家裡．且伊住的地方離被告住處很遠，所以也沒
      有聽過被告說原告與被告之妻間有何糾紛等語。是就證人
      丙○○所為證述觀之，並不能證明有原告上開所述之事實
      。此外，原告亦未能舉證證明確有事，是原告此部分之主
      張，尚無可採。
（三）被告對於原告提出其於九十六年四月二十五日之錄音譯文
      表示為其所陳述，惟以當時是原告登門興師問罪，被告在
      盛怒下所說的話，並沒有要損害原告名譽之意思，且說話
      當時只有兩造及兩造之妻在場，並沒有其他人在場，所以
      不會損害到原告的名譽等語辯稱。按不法侵害他人之身體
      、健康、名譽或自由者，被害人雖非財產上之損害，亦得
      請求賠償相當之金額，民法第一百九十五條第一項前段規
      定甚明。而名譽為人格之社會評價，名譽有無受侵害，應
      以社會上對其評價是否貶損以為斷。刑法上妨害名譽罪之
      成立，固以公然侮辱或意圖散布於眾而指摘或傳述足以毀
      損他人名譽之事為要件。惟在民法上，若已將足以毀損他
      人名譽之事表白於特定第三人，縱未至公然侮辱之程度，
      且無散布於眾之意圖，亦應認係名譽之侵害，蓋既對於第
      三人表白足以毀損他人名譽之事，則其人之社會評價，不
      免因而受有貶損，最高法院著有八十六年度台上字第三０
      五號判決。經查：１、證人沈芬蘭到庭結證稱：其係被告
      之妻，被告平常會喝酒，且常罵伊三字經，並摔傢俱，因
      被告經常在大陸經商，半夜常打電話回來，伊就把電話關
      機，被告因原告是他同學，就打電話叫原告來找伊，叫伊
      打電話給被告說明家裡的事情，伊只有跟原告講話而已，
      被告就說伊「討客兄」，對象是原告，而且常常講；在九
      十六年四月二十五日十一時許，原告夫妻二人到被告住處
      ，要跟被告談原告與伊並沒有什麼不倫的事，結果被告不
      跟原告談，並當場說：「阮某去乎仔騎去啦！」，並沒有
      什麼好談，當時有鄰居好幾個在場等語明確。足認在場之
      人除兩造及兩造之妻外，尚有其他鄰居在場，被告雖辯稱
      當時只有兩造及兩造之妻在場，並沒有其他人在場等語，
      顯不實在，應無可取。２、經本院當庭勘驗原告提供之錄
      音ＣＤ，其錄音內容與卷附譯文相符，當時情況應為在爭
      吵之下所為之錄音，業經本院勘驗屬實，有本院勘驗筆錄
      附卷可按，並為兩造所不爭執。該錄音內容雖僅有兩造及
      原告之妻等人之聲音，但其等在爭吵中，其他在場之人除
      有勸架外，大致上只會旁觀，不會在場議論，此由該錄音
      內容亦無被告之妻沈芬蘭之聲音自明，是不能因該錄音內
      容僅有兩造及原告之妻的聲音，即得推論現場並無其他之
      人。３、證人林炳環雖到庭證稱：伊每天都到百果山爬山
      ，有看過二、三次原告與被告之妻沈芬蘭手牽手在爬山，
      除了看過這樣之外，並沒有看過其他情形等語。然為原告
      所否認。況縱認原告與被告之妻沈芬蘭有手牽手爬山之情
      形，仍不能以此即認定原告與被告之妻沈芬蘭間有發生性
      行為。是證人林炳環上開證述，不能為被告有利之推論。
      ４、另證人劉阿雪到庭證稱：被告是伊兒子，原告是伊兒
      子的朋友，伊兒子不在家的話，原告就常常去伊家，伊兒
      子在家時，原告就很少到伊家，有一次早上六、七點就到
      伊家，在三樓的樓梯伊有遇到原告與伊媳婦沈芬蘭；若是
      休假日的早上，原告都會買早點來給沈芬蘭吃，晚上六、
      七點時，他們二人也會外出，到很晚才回來，這種情形有
      好幾次等語。然為原告所否認。查，證人劉阿雪為被告之
      母，其所為之證述已有偏頗之虞，且證人沈芬蘭為證人劉
      阿雪之媳，如證人沈芬蘭與原告間有不可告人之事，其等
      焉敢對於證人劉阿雪不加避諱之理？再證人劉阿雪所為之
      證述，亦不足以認定原告與證人沈芬蘭間有何不可告人之
      事，其所為之證述，亦不足以為被告有利之認定。５、被
      告在大庭廣眾之下指摘原告與其妻有通姦事宜，已如前述
      ，則依前揭最高法院判決意旨觀之，自有損及原告之名譽
      。又原告係經營廢五金生意，且為秀水高工之家長會會長
      ，在社會上自有一定清譽，被告前揭指摘，自會對其清譽
      有所影響，再慮及被告疑心其妻有外遇之心境，致有此行
      為，故認原告請求名譽受損之非財產上之損害以五萬元為
      適當，逾此部分之請求，尚嫌過高，不應准許。４、又原
      告依民法第一百九十五條第一項後段，請求被告應將如附
      表所示之內容，以六號字體刊登於中國時報Ｃ１版（地方
      版）報頭下方一日，本院審酌原告在地方上之清譽，認為
      係回復名義之適當處分，亦應予准許之。
七、從而，原告基於民法第一百九十五條第一項之規定，請求被
    告應給付原告五萬元，及自起訴狀繕本送達翌日，即九十六
    年六月十六日起至清償日止，按年息百分之五計算之利息。
    被告並應於中國時報Ｃ１版（地方版）報頭下方，以六號字
    體刊登如附件所示內容道歉啟事壹日之範圍內，核屬正當，
    應予准許，逾此部分之請求，則屬無據，應予駁回。
八、按所命給付之金額或價額未逾五十萬元之判決，法院應依職
    權宣告假執行，民事訴訟法第三百八十九條第一項第五款定
    有明文。本件原告陳明願供擔保，聲請宣告假執行，惟關於
    主文第一項原告勝訴部分，本件判決命被告給付原告之金額
    為五萬元，未逾五十萬元，應依職權宣告假執行，原告此部
    分之聲請即無必要。至於原告敗訴部分，其假執行之聲請，
    則失所附麗，應予駁回。再按依民法第一百九十五條第一項
    規定，請求命相對人為回復其名譽之適當處分，於報紙登載
    道歉啟事，為訴訟標的之法律關係為回復名譽請求權，係屬
    非因財產權而起訴（最高法院九十二年度台抗字第五八六號
    裁定意旨參照），非屬得依民事訴訟法第三百八十九條第一
    項第五款之範籌，故主文第二項原告勝訴部分，不依職權宣
    告假執行，併予敘明。
九、本件判決之基礎已臻明確，兩造其餘攻擊防禦方法，經審酌
    後於判決結果不生影響，無庸一一論列，併此敘明。
據上論結，原告之訴為一部有理由，一部無理由，依民事訴訟法
第七十九條、第三百八十九條第一項第五款，判決如主文。
中　　華　　民　　國　　96　　年　　 9　　月　　13　　日
                  民事第二庭    法　官　陳秋錦
以上正本係照原本作成。
如對判決上訴，應於判決送達後20日內向本院提出上訴狀。
中　　華　　民　　國　　96　　年　　 9　　月　　13　　日
                      　　　    書記官　王惠嬌
附　　表：
道歉啟事
本人甲○○先前對外散佈不實言論，侵害乙○○先生名譽，造成
乙○○先生困擾，本人特此登報，鄭重道歉。
